ACORDAO-COMPLETO-2519514

ACÓRDÃO 7908/2022 ATA 41/2022 - SEGUNDA CÂMARA

VISTOS, relatados e discutidos estes autos em que se aprecia ato de admissão;
	ACORDAM os Ministros do Tribunal de Contas da União, reunidos em sessão da Segunda Câmara, diante das razões expostas pelo relator, e com fundamento no art. 71, inciso III, da Constituição Federal de 1988, c/c os arts. 1º, inciso V, e 39, inciso II, da Lei 8.443/1992, e ainda com o art. 260, § 1º, do Regimento Interno do TCU, em:
	9.1. considerar legal a admissão de Thais Regina Motta Thimoteo, concedendo o registro ao ato correspondente;
	9.2. dar ciência deste acórdão à Caixa Econômica Federal.

Ato de admissão.

Segunda Câmara

Caixa Econômica Federal.

3. Interessados/Responsáveis:
3.1. Interessado: Thais Regina Motta Thimoteo (XXX.156.626-XX).

13.1. Ministros presentes: Antonio Anastasia (na Presidência), Aroldo Cedraz e Bruno Dantas (Relator).
13.2. Ministro-Substituto convocado: Marcos Bemquerer Costa.

BRUNO DANTAS

Adoto como relatório trecho da instrução produzida pela secretaria responsável pela análise da demanda (peça 5) :
"Exame das Constatações
9.	Ato: 26484/2017 - Interessado: THAIS REGINA MOTTA THIMOTEO - CPF: XXX.156.626-XX
9.1.	Parecer do Controle Interno: considerar o ato Legal.
9.2.	Constatação e análise: 
9.2.1.	A data informada no campo 'Data da convocação' é maior que a data informada no campo 'Data de validade do processo seletivo após prorrogação'.
a.	Justificativa do Gestor de Pessoal: Não há. Verificação efetuada no âmbito do TCU.
b.	Análise do Controle Interno:  Não há. Verificação efetuada no âmbito do TCU.
c.	Análise da Equipe Técnica: Ilegal
A data de validade inicial do processo seletivo era 16/06/2015, mas foi prorrogada até 16/06/2016. A interessada obteve decisão judicial favorável em 17/03/2017 e foi convocada em 17/04/2017.
A contratação após a validade de processo seletivo está em desconformidade com a legislação vigente. Há jurisprudência consolidada no TCU no sentido de considerar ilegais e negar registro aos atos de admissões ocorridos após a expiração do prazo improrrogável dos certames, consoante Acórdão 1106/2020-TCU-Plenário, cujo enunciado prescreve:
'A expiração do prazo de validade de concurso público constitui óbice intransponível ao registro pelo TCU de atos de admissão efetuados posteriormente a essa data, devendo, no entanto, ser assegurada a produção dos efeitos das admissões enquanto subsistir decisão judicial favorável aos interessados.'
Assim, propõe-se considerar ilegal o ato de admissão de THAIS REGINA MOTTA THIMOTEO, negando-lhe o correspondente registro, nos termos do art. 260, § 1º, do Regimento Interno desta Corte de Contas e determinar à Caixa Econômica Federal que acompanhe os desdobramentos do Processo 00110201520165030035, em trâmite na Justiça Trabalhista da 03ª Região, e adote as medidas pertinentes em caso de desconstituição da sentença.
9.3.	O quadro resumo de ocorrências e, quando for o caso, o detalhamento da norma legal e da jurisprudência para a inconsistência acima elencada encontra-se no anexo II dessa instrução. 
9.4.	Encaminhamento do ato: 
9.4.1.	Considerar ILEGAL e recusar o registro do ato de Admissão de THAIS REGINA MOTTA THIMOTEO do quadro de pessoal do órgão/entidade Caixa Econômica Federal, com base nos arts. 71, inciso III, da Constituição Federal, 1º, inciso V, e 39, inciso II, da Lei 8.443/1992 e 260, § 1º, do Regimento Interno.
9.4.2.	Com fulcro no art. 262, caput, do Regimento Interno deste Tribunal, determinar ao órgão/entidade Caixa Econômica Federal que acompanhe os desdobramentos da Ação, e, caso venha a ser desconstituída a sentença ora favorável ao (à) interessado (a) , torne sem efeito seu ato de admissão nos quadros da entidade, bem como providencie o cadastramento do respectivo desligamento no sistema e-Pessoal."
2.	O Ministério Público junto ao TCU manifestou-se nos termos do seguinte parecer (peça 7) :
"Trata-se da apreciação, para fins de registro, de ato relativo a admissão efetuada pela Caixa Econômica Federal.
2.	A Unidade Técnica (Sefip) propõe ilegalidade do referido ato, por a admissão ter ocorrido fora do prazo administrativo previsto no edital do concurso, por força de decisão judicial. 
3.	De fato, a jurisprudência deste Tribunal tem se firmado no sentido de considerar ilegais e negar registro aos atos cujas admissões ocorreram após a expiração do prazo improrrogável dos certames, devendo, no entanto, ser assegurada a produção dos efeitos das admissões enquanto subsistir decisão judicial favorável aos interessados, a exemplo do Acórdão 1106/2020-TCU-Plenário, relatado pela Ministra Ana Arraes, cuja ementa assim dispõe: 
ATOS DE ADMISSÃO. CONTRATAÇÕES APÓS EXPIRAR A VALIDADE DE CONCURSO. PRORROGAÇÃO DE VALIDADE DE CONCURSO PÚBLICO ESTABELECIDA JUDICIALMENTE. CONTINUIDADE DA RELAÇÃO CONTRATUAL ENQUANTO AMPARADA POR DECISÃO JUDICIAL. ILEGALIDADE. NEGATIVA DE REGISTRO. DETERMINAÇÃO PARA ACOMPANHAR OS DESDOBRAMENTOS DA AÇÃO CIVIL PÚBLICA. 
4.	Ante o exposto, este membro do Ministério Público de Contas, em consonância com a Unidade Técnica, entende que o ato constante dos autos deve ser considerado ilegal e ter seu registro negado."
	É o relatório.

não há

Procurador Sergio Ricardo Costa Caribé.

pessoal. admissão fora do prazo de validade do certame por decisão judicial. atendimento dos requisitos para registro. legalidade.

ATOS DE ADMISSÃO (ADS)

Secretaria de Fiscalização de Integridade de Atos e Pagamentos de Pessoal e de Benefícios Sociais (Sefip).

Cuidam os autos de ato de admissão expedido pela Caixa Econômica Federal.
2.	A secretaria especializada, com o apoio do MPTCU, sugere a ilegalidade e negativa de registro da concessão por identificar que, ainda que a admissão esteja amparada em decisão judicial, ela ocorreu após encerrada a validade editalícia do certame, o que estaria em desacordo com a legislação.
3.	Em que pese a convergência dos pareceres, convém destacar que, em situações do gênero, o TCU tem compreendido que o preenchimento de alguns parâmetros consolidam a irreversibilidade da contratação e conduzem à legalidade e registro da admissão, a saber: (a) ação judicial de escopo restrito, (b) desprovida de caráter de generalidade, (c) ajuizada dentro do prazo de validade do concurso público e (d) já transitada em julgado, Nessa linha segue o Acórdão 11551/2021-TCU-Primeira Câmara, bem assim os Acórdãos 16.455/2021, 17.219/2021, 18.131/2021 e 18.785/2021, todos da Segunda Câmara do TCU.
4.	No caso, consulta feita em meu gabinete verificou que a ação judicial foi ajuizada dentro do prazo de validade do certame, possui escopo restrito, é desprovida de caráter de generalidade e já transitou em julgado. Restam atendidos, portanto, todos os requisitos delineados na jurisprudência, de forma que a admissão deve ser considerada legal e registrada.
	Ante o exposto, voto por que o Tribunal adote a deliberação que ora submeto à apreciação deste Colegiado.
	
TCU, Sala das Sessões Ministro Luciano Brandão Alves de Souza, em 29 de novembro de 2022.
Ministro BRUNO DANTAS
Relator